【裁判字號】    90,台非,120
【裁判日期】    900418
【裁判案由】    違反槍砲彈藥刀械管制條例
【裁判全文】
最高法院刑事判決                                  九十年度台非字第一二○號
    上訴人  最高法院檢察署檢察總長
    被  告  甲○○
右上訴人因被告違反槍砲彈藥刀械管制條例案件，對於台灣高等法院台中分院中華民
國八十九年二月十五日第二審確定判決（八十八年度上訴字第二四五一號，起訴案號
：台灣台中地方法院檢察署八十六年度偵字第一○九五五號），認為違法，提起非常
上訴，本院判決如左：
    主  文
原判決關於違背法令之部分撤銷。
    理  由
非常上訴理由稱：「按已受請求之事項未予判決，該判決當然違背法令，又違禁物不
問屬於犯人與否沒收之，為刑事訴訟法第三百七十九條、刑法第三十八條第一項第二
款所明定。本案被告違反槍砲彈藥刀械管制條例案件，原判決雖將其中部分查扣之槍
枝、子彈、手榴彈沒收。惟其中八十六年四月十二日查獲被告持有藏置於台中市○區
○○街與陝西一街口空地之制式九二手槍一把、子彈三顆，美制式轉輪手槍一把、子
彈三顆業經扣案，有扣押物品清單存台灣台中地方法院檢察署八十七年度偵字第一○
九五五號偵查案卷可稽，並經檢察官在起訴書中請求宣告沒收在案。上開手槍及子彈
為槍砲彈藥刀械管制條例第七條第四款禁止持有之物，自屬違禁物，應依首開刑法法
條規定應宣告沒收。唯原判決法院不查，就上述扣案之槍枝、彈藥漏未宣告沒收，自
係已受請求之事項未予判決，依首揭刑事訴訟法法條規定，就上述槍彈漏未宣告沒收
部分，乃當然違背法令。案經確定，合依刑事訴訟法第四百四十一條、第四百四十三
條提起非常上訴，請將該判決違背法令部分撤銷，另為沒收之諭知，以資糾正」等語
。
本院按：已受請求之事項未予判決者，其判決當然違背法令，刑事訴訟法第三百七十
九條第十二款定有明文。且違禁物依刑法第三十八條第一項第一款、第二項之規定採
義務沒收，又沒收應於裁判時併宣告之，同法第四十條前段亦有明文。查本件原檢察
官起訴請求判決之事項，除業經原確定判決判決有罪之共同未經許可無故持有制式手
槍罪及不另為無罪諭知（即盜匪罪）之部分外，尚包括「（經警方於民國）八十六年
四月十二日下午二時許，又在甲○○藏置槍械之台中市○區○○街與陝西一街口空地
，查獲制式九二手槍一把、子彈三顆、美制式轉輪手槍一把、子彈三顆」等事實，有
起訴書犯罪事實欄所載可稽。且上開槍、彈均經扣案，槍枝並分別經編定其管制編號
為0000000000號及0000000000號在案，有扣押物品清單附於台
灣台中地方法院檢察署八十七年度偵字第一○九五五號卷可憑，原確定判決就上開扣
案之槍、彈違禁物未諭知沒收，顯有已受請求之事項未予判決之違法。案經確定，非
常上訴意旨就此部分執以指摘，洵有理由（原判決就檢察官起訴被告上開違反槍砲彈
藥刀械管制條例犯行部分均漏未判決，非常上訴意旨雖僅就沒收部分漏未判決為指摘
，仍屬有理），惟原判決未為判決之部分，尚非不利於被告，應由本院將原判決關於
此違背法令之部分撤銷，以資糾正。至扣押之槍彈，應由原審檢察官向該管法院聲請
宣告沒收，併予明。
據上論結，應依刑事訴訟法第四百四十七條第一項第一款前段，判決如主文。
中      華      民      國     九十     年      四      月     十八     日
                              最高法院刑事第十二庭
                                  審判長法官  林  增  福
                                        法官  邵  燕  玲
                                        法官  吳  昆  仁
                                        法官  陳  世  雄
                                        法官  惠  光  霞
      右正本證明與原本無異
                                              書  記  官
中      華      民      國     九十     年      四      月    二十五    日


司法院資訊處製作；財團法人民間司法改革基金會備份。
